【裁判字號】    97,交抗,1453
【裁判日期】    971223
【裁判案由】    聲明異議
【裁判全文】
臺灣高等法院臺中分院交通事件裁定    97年度交抗字第1453號
  抗  告  人  甲○○
  即受處分人
上列抗告人因違反道路交通管理處罰條例案件，不服臺灣彰化地
方法院，中華民國97年11月14日所為裁定（原審案號：97年度交
聲字第1375號），提起抗告，本院裁定如下：
        主  文
抗告駁回。
        理  由
一、抗告意旨略以：在不安全的中程距離馬路上，自身之心理狀
    態為謹慎小心，並無闖紅燈之意念，而為與可疑人士保持距
    離意外遭自動相機拍攝，情非得已，防範之舉應是無可厚非
    ，另外後方來車同樣被照之舉發相片，茲以照片上同樣時間
    及空間證明，其中相距之時間間隔，而抗告人仍在原處，無
    進入路口或駛離，並無闖紅燈之事實，爰請撤銷原裁定，更
    為適當裁定。
二、經查：
  按汽車駕駛人，行經有燈光號誌管制之交岔路口闖紅燈者，
    處1800元以上5400元以下罰鍰，並記違規點數3點，道路交
    通管理處罰條例第53條第1項及第63條第1項第3款分別定有
    明文。又行車管制號誌圓形紅燈顯示時，車輛面對圓形紅燈
    表示禁止通行，不得超越停止線或進入路口，道路交通標誌
    標線號誌設置規則第206條亦有明文。
  依交通部82年4月22日交路字第009811號函示「闖紅燈」之
    認定標準，乃係為恐凡超越停止線即遽論處「闖紅燈」，將
    難為一般大眾所接受，亦非「道路交通管理處罰條例」當初
    立法精神，故為促使駕駛人回歸於對標線之認知，同時兼顧
    執法技術層面與大眾接受程度，就圓形紅燈時超越停止線或
    闖紅燈行為之認定設定標準，以為執法單位參考，其重要內
    容摘列如下：一、車輛面對圓形紅燈時仍逕予穿越路口至銜
    接路段，含左轉、直行、『迴轉』及右轉（依箭頭綠燈允許
    行駛者除外），即視為闖紅燈之行為（按95年7月1日修正施
    行之道路交通管理處罰條例第53條第2項增訂：「前項紅燈
    右轉行為者，處新臺幣6百元以上1千8百元以下罰鍰」，此
    項增定業將紅燈右轉行為排除在闖紅燈之定義之外，併此說
    明）。二、有繪設路口範圍者：車輛無視於紅燈警示，有穿
    越路口之意圖，而『車身已伸入路口範圍亦視同闖紅燈；若
    僅伸越停止線而未達路口範圍者，則視為不遵守標線指示』
    （按不遵守標線指示者，依道路交通管理處罰條例第60 條
    第2項第3款之規定論處）處分之。三、無繪設路口範圍者：
    以車輛無視於紅燈號誌，而有穿越路口之企圖，其『車身並
    已伸越停止線並足以妨害其他方向人（若有行人穿越道）、
    車通行者』，亦以闖紅燈論處；若僅車身伸越停止線則以不
    遵守標線指示視之。四、目前交岔路口已繪設網狀黃線區者
    ，暫以該範圍視作路口。此函釋係針對道路交通管理處罰條
    例第53條之「闖紅燈」所為之釋示，具有「解釋性行政規則
    」之效力，足堪為各級機關適用法律及民眾認知執法機關適
    用法律意見之參考。
  本件抗告人騎乘車牌號碼XPI-832號重型機車，於民國97 年
    7月11日上午6時4分許，行經有燈光號誌管制之高雄市○○
    ○路金屬研發中心交岔路口闖紅燈，遭自動照相偵測啟動照
    相設備採證後，經警逕行舉發，有高雄市政府交通大隊案件
    影像查詢明細表之舉發照片二幀在卷可稽（見原審卷第10至
    11頁），抗告意旨指稱其越過停止線後，便停於該處，並無
    闖紅燈意圖，經本院函詢高雄市政府交通大隊，檢送接續拍
    攝之違規照片，清楚可見抗告人機車停止位置，顯已超越停
    止線，駛入交岔路口，停於行人穿越道上，其停佇位置足以
    妨礙其他方向人、車通行，至為灼然，揆諸上開說明，屬闖
    紅燈之行為無疑，抗告意旨稱未繼續行駛，即非闖紅燈，容
    有誤會。原裁定駁回抗告人之聲明異議，認事、用法，均無
    不當，抗告人上開抗告並無理由，應予駁回。
三、據上論結，應依道路交通案件處理辦法第26條、刑事訴訟法
    第412條，裁定如主文。
中    華    民    國    97    年    12    月    23    日
            交通法庭審判長法  官  江  德  千
                          法  官  許  旭  聖
                          法  官  康  應  龍
以上正本證明與原本無異。
不得再抗告。
                          書記官  姚  錫  鈞
中    華    民    國    97    年    12    月    25    日


司法院資訊處製作；財團法人民間司法改革基金會備份。
